臺灣屏東地方法院刑事判決             100年度訴字第1185號
公  訴  人  臺灣屏東地方法院檢察署檢察官
被      告  賴姿尹
上列被告因違反毒品危害防制條例案件，經檢察官提起公訴（10
0 年度毒偵字第1939號），本院於準備程序進行中，因被告就被
訴事實為有罪之陳述，經告知簡式審判程序意旨，並聽取公訴人
及被告之意見後，本院合議庭裁定由受命法官獨任依簡式審判程
序審理，判決如下：
    主  文
賴姿尹施用第一級毒品，累犯，處有期徒刑壹年。
    事  實
一、賴姿尹（原名賴玉清）前於民國88年間，因施用毒品案件，
    經臺灣高雄地方法院裁定送觀察、勒戒後，因認有繼續施用
    毒品傾向，再經同院於88年12月13日以88年度毒聲字第9182
    號裁定令入戒治處所施以強制戒治，於92年6 月17日強制戒
    治執行完畢。
二、賴姿尹又於上開強制戒治執行完畢釋放後5 年內之95年間，
    因違反毒品危害防制條例之持有第一級毒品罪、連續施用第
    二級毒品罪、連續施用第一級毒品罪、連續施用第二級毒品
    罪、連續施用第一級毒品罪、施用第二級毒品罪等案件，經
    本院以95年度訴字第503 號判決各判處有期徒刑3 月、4 月
    、1 年、7 月、1 年4 月、8 月，定應執行刑3 年10月確定
    ，再經本院以96年度聲減字第2307號裁定各減為1 月15日、
    2 月、6 月、3 月15日、8 月、4 月，並定應執行有期徒刑
    1 年11月確定；另於97年間，因施用第二級毒品罪案件，經
    本院以97年度簡字第687 號判決處有期徒刑6 月、如易科罰
    金以1,000 元折算1 日確定，上開案件接續執行，於99年 4
    月23日因縮短刑期假釋出監並付保護管束，並於99年6 月15
    日因假釋期滿未經撤銷而以執行完畢論。詎其猶不知戒除毒
    癮，明知海洛因屬第一級毒品，不得持有及施用，竟基於施
    用第一級毒品海洛因之犯意，於100 年7 月9 日16時許，在
    屏東市○○路上之某中油加油站廁所內，以將第一級毒品海
    洛因置入針筒內注射之方式（原起訴書載為100 年7 月10日
    19 時40 分許回溯96小時內之某時，在不詳地點，以不詳方
    式施用第一級毒品海洛因，此部分業經公訴檢察官當庭更正
    ），施用第一級毒品海洛因1 次。嗣經警於同年月10日19時
    20分許，因另案持臺灣屏東地方法院檢察署（下稱屏東地檢
    署）檢察官所核發之拘票，在屏東縣長治鄉○○村○○路15
    2 之3 號前拘獲賴姿尹，並經其同意後採尿送驗，檢出呈海
    洛因代謝後之可待因、嗎啡陽性反應，始悉上情。
二、案經屏東縣政府警察局屏東分局報請屏東地檢署檢察官偵查
    起訴。
    理  由
一、本件被告賴姿尹所犯係死刑、無期徒刑、最輕本刑為3 年以
    上有期徒刑以外之罪，其於準備程序中就被訴事實為有罪之
    陳述，經本院告知簡式審判程序之旨，並聽取公訴人及被告
    意見後，合議庭裁定由受命法官獨任進行簡式審判程序；且
    依刑事訴訟法第159 條第2 項、第273 條之2 規定，本件不
    適用同法第159 條第1 項關於傳聞法則之規定，證據調查亦
    不受同法第159 條第1 項、第161 條之2 、第161 條之3 、
    第163條之1及第164 條至第170 條規定之限制，合先敘明。
二、訊據被告對於上揭時、地，施用第一級毒品海洛因之事實，
    坦承不諱；而被告為警查獲所採之尿液檢體，經送正修科技
    大學超微量研究科技中心以酵素免疫分析法及氣相層析質譜
    法檢驗結果，呈現海洛因代謝後之可待因、嗎啡陽性反應，
    此有該公司100 年7 月28日尿液檢驗報告（原始編號：0000
    0000號）、屏東縣政府警察局屏東分局毒品案件涉嫌人尿液
    採證編號姓名對照表（尿液編號：00000000號）、檢體監管
    記錄表各1 份（參見屏東縣政府警察局屏東分局刑案偵查卷
    宗第10頁、第12至13頁）附卷可稽；此外，復有屏東縣警察
    局屏東分局長治派出所刑事案件報告書、偵查報告書、臺灣
    屏東地方法院檢察署檢察官拘票、甲基安非他命/ 嗎啡二合
    一簡易快速篩檢試劑【尿液、毒品原型適用】、查獲施用毒
    品案件報告表、屏東縣政府警察局屏東分局長治分駐所偵辦
    毒品相片6 張等在卷可按（參見前揭刑案偵查卷宗第1 至2
    頁、第9 頁、第11頁、第15至18頁、第26至31頁），是被告
    之自白與事實相符，堪予採信，其施用第一級毒品之犯行，
    事證明確，應堪認定。
三、按施用第一級毒品為犯罪行為，毒品危害防制條例第10條定
    有處罰明文。故施用第一級毒品者，依前揭規定本應科以刑
    罰。惟基於刑事政策，對合於一定條件之施用者，則依同條
    例第20條、第23條之規定，施以觀察、勒戒及強制戒治之保
    安處分。又毒品危害防制條例於92年7月9日修正公布，自93
    年1月9日施行，其中第20條、第23條將施用毒品之刑事處遇
    程序，區分為「初犯」及「5年內再犯」、「5年後再犯」。
    依其立法理由之說明：「初犯」，經觀察、勒戒或強制戒治
    後，應為不起訴處分或不付審理之裁定；經觀察、勒戒或強
    制戒治執行完畢釋放後，「5 年內再犯」者，因其再犯率甚
    高，原實施之觀察、勒戒及強制戒治既已無法收其實效，爰
    依法追訴或裁定交付審理。至於經觀察、勒戒或強制戒治執
    行完畢釋放後，「5 年後再犯」者，前所實施之觀察、勒戒
    或強制戒治已足以遮斷其施用毒品之毒癮，為期自新及協助
    其斷除毒癮，仍適用「初犯」規定，先經觀察、勒戒或強制
    戒治之程序。從而依修正後之規定，僅限於「初犯」及「 5
    年後再犯」2 種情形，始應先經觀察、勒戒或強制戒治程序
    。倘被告於5 年內已再犯，經依法追訴處罰，縱其第3 次（
    或第3 次以上）再度施用毒品之時間，在初犯經觀察、勒戒
    或強制戒治執行完畢釋放5 年以後，已不合於「5 年後再犯
    」之規定，且因已於「5 年內再犯」，顯見其再犯率甚高，
    原實施觀察、勒戒或強制戒治，已無法收其實效，即應依該
    條例第1 條處罰（參見最高法院97年度第5 次刑事庭會議決
    議）。本件被告有前揭犯罪事實欄所載之論罪科刑及執行紀
    錄一節，有全國施用毒品案件紀錄表、受觀察勒戒人毒品及
    前科紀錄簡列表、矯正簡表、臺灣高等法院在監在押全國紀
    錄表、被告全國前案紀錄表（參見屏東地檢署100 年度毒偵
    字第1939號偵查卷宗第8 至9 頁、第11頁、第15至17頁及本
    院卷第4 至5 頁）各1 份在卷可參，被告既於88年間業經觀
    察、勒戒及強制戒治，又於92年間執行完畢釋放後5 年內之
    95年間，又因施用毒品案件並經判處有期徒刑確定，則其再
    犯本次犯行，揆諸上揭說明，已非屬該條例第20條之「初犯
    」或「5 年後再犯」之規定，是其應依該條例第10條處罰。
    公訴人提起公訴，於法並無不合，應依法論科。
四、按海洛因為毒品危害防制條例第2 條第2 項第1 款規定之第
    一級毒品。核被告所為，係犯毒品危害防制條例第10條第 1
    項之施用第一級毒品罪。被告持有第一級毒品後進而施用，
    其持有之低度行為均應為施用之高度行為所吸收，故不另論
    其持有毒品罪。又被告前有如犯罪事實欄所載論罪科刑，有
    臺灣高等法院被告前案紀錄表1 份附卷可佐（參見本院卷第
    6 至14頁），是被告於有期徒刑執行完畢後，5 年內故意再
    犯本件有期徒刑以上之罪，為累犯，應依刑法第47條第1 項
    規定，加重其刑。爰審酌被告自92年間強制戒治執行完畢後
    ，已多次因施用毒品案件而經判決有罪確定並入監執行，則
    其再為本次犯行，顯見其自制力薄弱致未能斷絕毒癮；惟衡
    量施用毒品行為本質上係屬自我戕害行為，反社會性程度應
    屬較低，且被告犯後坦承犯行，態度良好，及其尚有一子需
    撫育照護等一切情狀，量處如主文所示之刑。
據上論斷，應依刑事訴訟法第273 條之1 第1 項、第299 條第 1
項前段，毒品危害防制條例第10條第1 項，刑法第11條、第47條
，判決如主文。
本案經檢察官王光傑到庭執行職務。
中    華    民    國   100    年    11    月    3     日
                  刑事第三庭    法  官  黃姿育
以上正本證明與原本無異。
如不服本判決應於收受判決後10日內向本院提出上訴書狀，並應
敘述具體理由；其未敘述上訴理由者，應於上訴期間屆滿後20日
內向本院補提理由書（均須按他造當事人之人數附繕本）「切勿
逕送上級法院」。
中    華    民    國   100    年    11    月    3     日
                                書記官  鍾小屏
附錄本案論罪科刑法條全文：
毒品危害防制條例第10條第1項
施用第一級毒品者，處6月以上5年以下有期徒刑。